【裁判字號】    99,抗,19
【裁判日期】    991011
【裁判案由】    拍賣抵押物
【裁判全文】
臺灣雲林地方法院民事裁定                99年度抗字第19號
抗  告  人  乙○○
相  對  人  甲○○
上列抗告人與相對人甲○○間因拍賣抵押物事件，抗告人對於中
華民國99年9 月14日本院司法事務官所為處分（99年度司拍字第
177 號），提起抗告，本院裁定如下：
    主  文
抗告駁回。
抗告程序費用新臺幣壹仟元由抗告人負擔。
    理  由
一、按抵押權人，於債權已屆清償期而未清償者，得聲請法院拍
    賣抵押物，就其賣得價金而受清償，民法第873 條定有明文
    。是抵押權人依此項規定聲請拍賣抵押物係屬非訟事件，法
    院所為准駁之裁定，無確定實體法上法律關係存否之性質，
    於債權及抵押權之存否無既判力，故袛須其抵押權已經依法
    登記，且債權已屆清償期而未受清償，法院即應為准許拍賣
    抵押物之裁定，至對於此項法律關係有爭執之人，亦應由有
    爭執之人提起訴訟，以求解決，不得僅依抗告程序聲明其爭
    執，並據為廢棄拍賣抵押物裁定之理由（最高法院51年度臺
    抗字第269 號判例意旨參照）。
二、本件抗告意旨略以：抗告人於民國97年1 月14日向相對人借
    款新臺幣（下同）1,000,000 元，並以其所有坐落雲林縣莿
    桐鄉○○段3258、3259地號土地，為其借款1,000,000 元之
    擔保，並設定普通抵押權予相對人，但因近半年來工作及經
    濟情況急轉直下，無法負擔鉅額之利息，才未繼續支付每月
    高達30,000元之利息。最近已匯款80,000元以支付之前所欠
    之利息，並努力籌措資金清償債務。未料相對人竟聲請裁定
    拍賣抵押物，今依民法第203 條、第205 條規定請求降低利
    息並願意協商清償債務，為此請求廢棄原裁定等語。
三、經查，本件抗告人於97年1 月14日向相對人借用1,000,000
    元，約定清償期為97年4 月13日，並以其所有坐落雲林縣莿
    桐鄉○○段3258、3259地號土地，為其借款1,000,000 元之
    債務擔保，並設定普通抵押權予相對人（下稱系爭抵押權）
    。詎約定之清償日為97年4 月13日早已屆期，抗告人迄今仍
    未清償債務，為此聲請拍賣抵押物，以資受償等情，已據其
    提出土地、建築改良物抵押權設定契約書、他項權利證明書
    、土地登記第二類謄本、本票等為證，依相對人提出之上開
    證據為形式上之審查，相對人所主張之系爭抵押權已依法登
    記，且系爭抵押權所擔保之債權已屆清償期而未受清償，已
    足堪認定。而聲請拍賣抵押物，原屬非訟事件，祇須其抵押
    權已經依法登記，並依登記之清償期已屆滿而未受清償時，
    法院即應為准許拍賣抵押物之裁定。抗告人爭執因工作及經
    濟狀況惡化，無法負擔高額借款之利息，請求依民法第203
    條、第205 條規定降低借款利息，依首揭說明，應由有爭執
    之人即抗告人另行提起訴訟，以求解決，不得僅依抗告程序
    為爭執，並據為廢棄原准予拍賣抵押物裁定之理由。從而，
    原審准許相對人拍賣抵押物之聲請，並無違誤，抗告人提起
    本件抗告，為無理由，應予駁回。
四、另按對於非訟事件，依法應由關係人負擔費用者，法院裁定
    命關係人負擔時，應一併確定其數額，亦為非訟事件法第24
    條第1 項所明定，而本件抗告程序費用額，審核卷附證物後
    確定為1,000 元，依非訟事件法第24條第1 項規定，應一併
    確定其數額並由抗告人負擔。
五、依非訟事件法第46條、第21條第2 項，民事訴訟法第495 條
    之1 第1 項、第449 條第1 項、第95條、第78條，裁定如主
    文。
中    華    民    國    99    年    10    月    11    日
                  民事第二庭    審判長法  官  黃一馨
                                      法  官  陳秋如
                                      法  官  楊昱辰
以上正本係照原本作成。
如不服本裁定，僅得於收受本裁定正本送達後10日內，以適用法
規顯有錯誤為理由，向本院提出再抗告狀（須附繕本一份，並繳
納再抗告裁判費新臺幣1,000 元），經本院許可後始可再抗告。
中    華    民    國    99    年    10    月    11    日
                                      書記官  李松坤

司法院資訊處製作；財團法人民間司法改革基金會備份。
